【裁判字號】    92,上易,1443
【裁判日期】    920616
【裁判案由】    贓物
【裁判全文】
臺灣高等法院刑事判決                          九十二年度上易字第一四四三號
    上  訴  人  臺灣板橋地方法院檢察署檢察官
    被      告  甲○○
右上訴人因被告贓物案件，不服臺灣板橋地方法院九十二年度易字第二二三號，中華
民國九十二年三月二十八日第一審判決（起訴案號：臺灣板橋地方法院檢察署九十一
年度偵字第四八五二號），提起上訴，本院判決如左：
    主  文
上訴駁回。
    理  由
一、檢察官聲請簡易判決意旨略以：被告甲○○於民國九十一年三月一日十七時許，
    在台北縣蘆洲市○○○路○段十六巷口，明知第一審共同被告黃懷修所交付車牌
    號碼Ｔ四─四八九三號自用小客車，係乙○○所有、黃懷修竊取之贓車，竟予以
    收受，供己代步，因認被告甲○○涉犯刑法第三百四十九條第一項收受贓物罪嫌
二、訊之被告甲○○堅詞否認有何收受贓物犯行，辯稱：該車係黃懷修請其幫忙搬家
    ，因黃懷修駕駛另一輛承租之小貨車，乃邀其幫忙開車，伊實不知該車係贓物等
    語。
三、按犯罪事實應依證據認定之，無證據不得推定其犯罪事實，刑事訴訟法第一百五
    十四條定有明文。是以，事實之認定，應憑證據，如未能發現相當證據，或證據
    不足以證明，自不能以推測或擬制之方法，作為裁判之基礎（最高法院四十年台
    上字第八十六號判例參看）。此所謂證據，雖不以直接證據為限，然其為訴訟上
    之證明，須於通常一般之人均不致有所懷疑，而得確信其為真實之程度者，始得
    據為有罪之認定，倘其證明尚未達到此一程度，而有合理之懷疑存在，而無從使
    事實審法院得有罪之確信時，即應由法院諭知無罪之判決（最高法院七十六年台
    上字第四九八六號判例參看）。
四、檢察官認被告涉有收受贓物犯行，無非係以：被害人乙○○之警訊筆錄、車輛竊
    盜失竊資料查詢表及贓物認領保管單各一紙為證，及被告與黃懷修係屬舊識，收
    受該部自用小客車有一段時間，並未有行車執照，又陳稱不知為贓車，顯有違生
    活經驗法則，為其論據。
五、經查：
（一）被害人乙○○之警訊筆錄及贓物認領保管單、車輛竊盜失竊資料查詢表，僅僅
      證明乙○○所有之Ｔ四─四八九三號自用小客車，遭人竊取，尚不足以證明被
      告知悉該車為來路不明之贓車。
（二）本件歷經檢警調查及第一審隔離訊問結果，竊犯黃懷修自始至終，均稱：「被
      告不知該車為偷竊而來，因幫友人搬家，乃委請被告幫忙開車。」被告亦均為
      相同之陳述。彼此所言，俱相合。被告所辯其不知該車為盜贓之物，非不可
      信。
（三）被告患有精神分裂症，此有財團法人振興復健醫學中心診斷證明書在卷可證，
      其於九十年一月三日入伍，約一個月，於同年二月五日，因精神病致遭退訓，
      永久免役，亦有陸軍步兵０五一０部隊九十年二月五日驗退證明書及台北市中
      山區九十一年四月十五日役男複檢處理判定體位結果通知書暨免役證明書附於
      原審卷可稽。被告精神狀態，既異於常人，自不能以一般人開車應備行車執照
      之常情，推測被告擬無照駕駛即為當然知情。
（四）據竊犯黃懷修於檢警調查時陳稱：「我只是請被告甲○○幫忙開車，我先用貨
      車載他去，被告甲○○打開車門時就被抓了。」警方承辦員警陳報單亦載明：
      「九十一年三月一日執行八至十二時巡邏勤務，於十一時發現Ｔ四─四八九三
      號失竊小客車，並於該處埋伏，於十七時嫌犯黃懷修、甲○○前來開門，並將
      鑰匙插入電門，為警當場查獲。」因此，被告剛打開Ｔ四─四八九三號自用小
      客車，尚未完全取得實際占有，即為警逮獲，並非駕駛該車有相當時日，自難
      憑以認定被告當然有贓物之認識。檢察官上訴書指「『被告收受該車有一段時
      間』，稱不知為贓車！顯然有違經驗法則？法院竟能信之！」，顯係無的放矢
      ，承辦檢察官於內勤檢察官訊問後，未進一步詳為偵查，即提起公訴，致黃懷
      修獲免訴之判決，被告受無罪之判決，其不詳細閱覽卷證，擅指被告駕車有相
      當時日，並攻訐法院，令人遺憾。
六、綜上所述，本件查無積極證據足以證明被告確係明知贓車而收受之，自不能以收
    受贓物罪責相繩。原法院以被告之犯罪不能證明為由，諭知被告無罪，洵無不合
    。檢察官上訴，指摘原判決不當，為無理由，應予駁回。
據上論斷，應依刑事訴訟法第三百六十八條，判決如主文。
本案經檢察官謝英民到庭執行職務。
中      華      民      國      九十二      年     六     月    十六    日
                              臺灣高法等法院刑事第五庭
                                    審判長法  官  曾  德  水
                                          法  官  趙  功  恆
                                          法  官  楊  貴  雄
右正本證明與原本無異。
不得上訴。
                                          書記官  洪  雪  娥
中      華      民      國    九十二    年      六      月     十六     日


司法院資訊處製作；財團法人民間司法改革基金會備份。
